【裁判字號】    95,訴緝,29
【裁判日期】    950831
【裁判案由】    毒品危害防制條例
【裁判全文】
臺灣基隆地方法院刑事判決              95年度訴緝字第29號
公  訴  人  臺灣基隆地方法院檢察署檢察官
被      告  乙○○
                    （另案在臺灣基隆監獄基隆分監執行中）
上列被告因違反毒品危害防制條例案件，經檢察官提起公訴（94
年度毒偵字第3104號）暨移送併辦（95年度毒偵字第484 號），
被告並為有罪陳述，本院合議庭乃裁定由受命法官獨任以簡式審
判程序進行審理，並判決如下：
    主  文
乙○○施用第一級毒品，累犯，處有期徒刑壹年。
    事  實
一、乙○○前因施用毒品案件，經觀察、勒戒後，認有繼續施用
    毒品之傾向，經裁定送強治戒治，於民國89年6 月29日因停
    止戒治經釋放出所並付保護管束，89年11月1 日管束期滿未
    經撤銷，由臺灣基隆地方法院檢察署檢察官於89年11月20日
    ，以89年度戒毒偵字第315 號為不起訴處分確定。又因二度
    再犯施用毒品案件，經裁定送強治戒治（俟91年7 月15日始
    因戒治期滿經釋放出所），暨由臺灣基隆地方法院檢察署檢
    察官聲請以簡易判決處刑及提起公訴，經本院分別於90年5
    月28日，以90年度瑞簡字第43號判決有期徒刑五月確定、於
    90年11月21日，以90年度訴字360 號判決有期徒刑八月確定
    ；再因贓物案件，經本院於91年1 月16日，以89年度易字第
    731號判決有期徒刑三月確定。嗣其上開三罪，並經本院以
    91 年度聲字第131號裁定，合併定應執行刑為有期徒刑一年
    三月確定；乃又因詐欺案件，經本院於91年10月31日，以91
    年度瑞簡字第98號判決有期徒刑五月確定，並與前揭一年三
    月有期徒刑接續執行，於91年7月15日入監，92年10月29日
    假釋出監，93年2月23日假釋期滿未經撤銷，其未執行之刑
    ，以已執行論。詎又再犯施用毒品案件，由臺灣基隆地方法
    院檢察署檢察官聲請以簡易判決處刑，經本院於93年11月30
    日，以93年度瑞簡字第108號判決有期徒刑六月確定，於94
    年1月26日易科罰金執行完畢。乙○○猶不思戒除毒癮，復
    基於同時反覆持續施用第一級毒品海洛因及第二級毒品安非
    他命類（安非他命暨甲基安非他命）之犯意，自94年10月14
    日下午4時起，至94年12月30日下午4時止，在臺北縣瑞芳鎮
    連福新城40號3樓其住處，以將海洛因及安非他命類混合後
    置入玻璃球內燒烤使生霧化白煙再以口鼻吸食之方式，同時
    施用第一級毒品海洛因暨第二級毒品安非他命類，平均1至2
    星期施用1次。嗣為警依毒品危害防制條例第二十五條規定
    ，於94年10月14日晚間8時37分通知到場，經採尿送驗結果
    ，呈嗎啡（海洛因代謝後尿液檢出成份）、安非他命暨甲基
    安非他命陽性反應；又為警於94年12月30日晚間9時20分，
    在基隆市○○○路2巷巷口盤查查獲，經採其尿液送驗，結
    果仍呈嗎啡、安非他命暨甲基安非他命陽性反應，始知上情
    。
二、案經臺北縣政府警察局瑞芳分局、基隆市警察局第一分局分
    別移送臺灣基隆地方法院檢察署檢察官偵查起訴暨移送併辦
    。
    理  由
壹、程序事項
    本案被告乙○○所犯者非為死刑、無期徒刑、最輕本刑為三
    年以上有期徒刑之罪或高等法院管轄之第一審案件，其於準
    備程序進行中，先就被訴事實為有罪之陳述，經告知其簡式
    審判程序之旨，並聽取公訴人、被告之意見後，本院業已依
    刑事訴訟法第二百七十三條之一第一項規定，裁定由受命法
    官獨任以簡式審判程序進行本案之審理。
貳、實體事項
一、前揭事實業據被告乙○○於本院審理時坦承不諱；且被告經
    通知到場或為警查獲後所採集之尿液檢體，經臺北縣政府警
    察局瑞芳分局、基隆市警察局第一分局分別送請臺灣檢驗科
    技股份有限公司、昭信科技顧問股份有限公司以氣相層析質
    譜儀法為確認檢驗之結果，均呈嗎啡（海洛因代謝後尿液檢
    出成份）、安非他命暨甲基安非他命陽性反應，此亦有臺灣
    檢驗科技股份有限公司94年11月4 日CH/2005/A0859 號濫用
    藥物尿液檢驗報告、昭信科技顧問股份有限公司95年1 月27
    日濫用藥物尿液檢體檢驗報告暨臺北縣政府警察局瑞芳分局
    偵辦毒品案件尿液檢體對照表、基隆市警察局第一分局偵辦
    毒品案件尿液檢體對照表在卷可憑；參之以酵素免疫分析或
    薄層定性分析等方式為初步篩檢者，檢驗結果雖有相當程度
    偽陽性之可能，然以氣（液）相層析、質譜分析之儀器為交
    叉確認者，檢驗結果出現偽陽性之機率則極低，因而具有公
    信力，核足為對涉嫌人不利之認定；暨一般人注射海洛因經
    體內吸收代謝約30分鐘以後，乃轉換以嗎啡為主要成份（主
    要型態），陸續隨尿液排出體外，並以最初6 至12小時之排
    泄量最多。若以日計，約有80% 之毒品代謝物（嗎啡），可
    在注射後24小時以內隨尿液排出體外，至其他剩餘劑量則可
    在數日內分別隨尿液排出體外；又安非他命類經口服投與後
    ，70% 約於24小時以內自尿液中排出，90% 則於96小時以內
    自尿液中排出，是實務目前固衡常以尿液檢測判斷受驗者曾
    否施用毒品，惟鑑於國內現階段針對尿液所檢測者，僅為該
    尿液是否呈安非他命類陽性反應而已，至其實際投與量之多
    寡，則每因安非他命之檢出與個人投與方式、投與量、體質
    、採尿時間，乃至檢驗儀器之精密度等諸多因素息息相關，
    而無從憑以精確推斷，遑論進而據以回推（自受驗者採集尿
    液之時間回推）其精確之投與時間。然則，自受驗者口服投
    與後所得檢測出安非他命之通常時間推斷，其投與時間距離
    其採尿時間最長可能不會超過4 日。此復曾經法務部調查局
    以90年4 月12日陸(一)字第90133335號函、行政院衛生署藥
    物食品檢驗局以81年2 月8 日（）藥檢壹字第001156號函
    釋在案。勾稽以觀，足見被告於本院審理時之任意性自白，
    與事實相符，堪可採信。又被告前因施用毒品案件，經觀察
    、勒戒後，認有繼續施用毒品之傾向，經裁定送強治戒治，
    於89年6 月29日因停止戒治經釋放出所並付保護管束，89年
    11月1 日管束期滿未經撤銷，由臺灣基隆地方法院檢察署檢
    察官於89年11月20日，以89年度戒毒偵字第315 號為不起訴
    處分確定；又因二度再犯施用毒品案件，經裁定送強治戒治
    （俟91年7 月15日始因戒治期滿經釋放出所），暨由臺灣基
    隆地方法院檢察署檢察官聲請以簡易判決處刑及提起公訴，
    經本院分別於90年5 月28日，以90年度瑞簡字第43號判決有
    期徒刑五月確定（已執畢）、於90年11月21日，以90年度訴
    字360 號判決有期徒刑八月確定（已執畢）；詎又再犯施用
    毒品案件，由臺灣基隆地方法院檢察署檢察官聲請以簡易判
    決處刑，經本院於93年11月30日，以93年度瑞簡字第108 號
    判決有期徒刑六月確定（已執畢）等情，觀諸卷附之臺灣高
    等法院被告前案紀錄表、前揭不起訴處分書、刑事判決書所
    載內容自明。從而，本案事證明確，被告於初犯施用毒品案
    件以後之五年以內，再犯施用毒品之犯行，堪可認定，應依
    法論科。
二、論罪科刑：
  (一)查海洛因、安非他命類分別係毒品危害防制條例所列管之第
    一級、第二級毒品，此為該條例第二條第二項第一款、第二
    款所明定。按犯毒品危害防制條例第十條之罪（施用毒品罪
    ）者，檢察官應聲請法院裁定，令被告入勒戒處所觀察、勒
    戒，經勒戒處所陳報，認受觀察、勒戒人無繼續施用毒品傾
    向者，應即釋放，並為不起訴之處分；認有繼續施用毒品傾
    向者，即應聲請法院裁定令入戒治處所強制戒治，俟強制戒
    治期滿釋放，再為不起訴之處分。惟依上揭規定觀察勒戒或
    強制戒治執行完畢釋放後，五年內再犯毒品危害防制條例第
    十條之罪（施用毒品罪）者，檢察官即應依法追訴，毒品危
    害防制條例第二十條第一項、第二項、第二十三條第二項分
    別定有明文。
  (二)核被告於初犯施用毒品案件以後之五年以內，再犯施用第一
    級毒品海洛因、第二級毒品安非他命類之行為，係犯毒品危
    害防制條例第十條第一項之施用第一級毒品罪、同條第二項
    之施用第二級毒品罪。被告持有第一級毒品海洛因、第二級
    毒品安非他命類之低度行為，應分別為施用第一級、第二級
    毒品之高度行為所吸收，均不另論罪。
  (三)被告前後多次施用第一級毒品海洛因之犯行；又前後多次施
    用第二級毒品安非他命類之犯行，均時間密接，且依社會通
    念，復足可認為係基於一個意思決定所為之具有反覆性及延
    續性之行為，乃學理上所稱之「集合犯」，應僅成立一罪。
    按刑事法若干犯罪行為態樣，本質上原具有反覆、延續實行
    之特徵，立法時既予特別歸類，定為犯罪構成要件之行為要
    素，則行為人基於概括之犯意，在密切接近之一定時、地持
    續實行之複次行為，倘依社會通念，於客觀上認為符合一個
    反覆、延續性之行為觀念者，於刑法評價上，即應僅成立一
    罪。學理上所稱「集合犯」之職業性、營業性或收集性等具
    有重複特質之犯罪均屬之，例如經營、從事業務、收集、販
    賣、製造、散布等行為概念者是（最高法院95年度臺上字第
    1079號判決意旨參照）。查毒品因均有高度之成癮性及濫用
    性；即一方面因「耐藥性」的影響，導致行為人必須逐漸增
    加施用劑量，方能達成其主觀之相同效果；他方面則因「生
    理依賴性」及「心理依賴性」的影響，導致行為人對毒品產
    生強烈渴求，而終至不能根絕。職此，立法實務固以戒斷行
    為人之毒癮（包括身癮及心癮）為其首要；惟倘行為人曾經
    刑事處遇方式助其戒斷毒癮，猶於短時間內再犯施用毒品，
    足見原所據以實施之治療程序，顯然不能收其實效，是乃明
    定應依法追訴處罰。據此可知，施用毒品之行為本身，顯然
    具有反覆性及延續性之特徵；準此，「持續多次施用」應屬
    此類犯罪之常態，倘認此為數行為，並對之為數罪評價，則
    恐與刑罰之過度評價禁止原則相悖，並有違憲法所揭櫫之比
    例原則。從而，於刑法評價上，「持續多次施用」毒品，自
    應僅成立「集合犯」之實質一罪，而不生95年7 月1 日修正
    施行前之刑法第五十六條連續犯之問題；又本院既認本案所
    涉之「持續多次施用」毒品行為，乃「集合犯」之實質一罪
    ，而與舊法時期連續犯之規定渺不相涉，則本案自亦不因舊
    刑法第五十六條規定業經修正刪除，而衍生相關新舊法律比
    較適用之問題。特此指明。
  (四)查起訴書雖誤繕被告施用第一級毒品之時間始點為「94年10
    月14日晚間8 時37分採尿回溯1 日內之某時」；又誤繕被告
    施用第二級毒品之時間始點為「94年10月14日晚間8 時37分
    採尿回溯4 日內之某時」。然此業據蒞庭檢察官於未變動其
    社會基本事實同一性之前提下，當庭更正被告施用第一級、
    第二級毒品之時間始點為「94年10月14日下午4 時」，此有
    本院審判筆錄可憑；核其更正範圍，亦無礙於原起訴所特定
    之事實。本於檢察一體之原則，本院當以蒞庭檢察官所到庭
    更正者，為起訴所指之犯罪時間。又檢察官固僅就「被告於
    94年10月14日下午4 時，施用第一級毒品海洛因、第二級毒
    品安非他命類之犯行」，向本院提起公訴，惟查，未據起訴
    及檢察官併案審理之部分，與已經起訴並經本院認定為有罪
    之部分，核有「集合犯」之實質一罪關係，詳如前述，本於
    審判不可分之原則，自當為起訴效力之所及，而為本院所應
    併予審理。
  (五)被告係以一個將海洛因及安非他命類混合後置入玻璃球內燒
    烤使生霧化白煙再以口鼻吸食之方式，同時施用第一級毒品
    海洛因暨第二級毒品安非他命類，觸犯構成要件不相同之法
    條罪名，為異種想像競合犯，應依刑法第五十五條規定，從
    一較重之毒品危害防制條例第十條第一項之施用第一級毒品
    罪名處斷。
  (六)按刑法第四十七條規定之累犯要件雖有修正，然其修正內容
    祇在排除「過失再犯有期徒刑以上之罪」之適用；至前案有
    期徒刑執行完畢以後，五年以內，「故意再犯有期徒刑以上
    之罪」者，無論依修正前或修正後之法律規定，均應論以累
    犯，加重本刑至二分之一。茲「故意再犯有期徒刑以上之罪
    」者，無論在修法前、後之累犯成立要件暨法律效果既無二
    致，則其自非刑罰法律之變更，亦無新舊法律比較適用之問
    題。查被告曾有如前所述之犯罪科刑及刑之執行情形，此有
    臺灣高等法院被告前案紀錄表在卷可稽，其於有期徒刑執行
    完畢後，五年以內，故意再犯本起最重本刑有期徒刑以上之
    罪，為累犯，應依刑法第四十七條第一項規定，加重其刑。
  (七)刑之酌科：
    本院審酌被告犯罪之動機、吸食頻率、曾有施用毒品之前科
    仍不知戒除；兼以被告既需混合施用第一級、第二級毒品方
    能解癮，尤足見其毒品用量之大，並尤可反徵被告屢經刑事
    處遇及刑罰制裁皆未改悔；佐以被告犯後坦承犯行、所犯乃
    戕害自己身心健康，尚未危及他人等一切情狀，量處如主文
    所示之刑。
據上論斷，應依刑事訴訟法第二百七十三條之一第一項、第二百
九十九條第一項前段，毒品危害防制條例第二十三條第二項、第
十條第一項、第二項，刑法第十一條前段、第五十五條、第四十
七條第一項，判決如主文。
本案經檢察官甲○○到庭執行職務。
中    華    民    國    95    年    8     月    31    日
                  刑事第三庭法  官  王慧惠
以上正本證明與原本無異。
對於本件判決如有不服，應於收受送達後10日內，向本院提出上
訴書狀，上訴於臺灣高等法院，並按他造當事人之人數附具繕本
。
中    華    民    國    95    年    8     月    31    日
                            書記官  王一芳
附錄論罪法條
毒品危害防制條例第10條
施用第一級毒品者，處 6 月以上 5 年以下有期徒刑。
施用第二級毒品者，處 3 年以下有期徒刑。


司法院資訊處製作；財團法人民間司法改革基金會備份。
